【裁判字號】    90,訴,32
【裁判日期】    900731
【裁判案由】    偽證等
【裁判全文】
臺灣宜蘭地方法院刑事判決                              九十年度訴字第三二號
    公  訴  人  臺灣宜蘭地方法院檢察署檢察官
    被      告  丙○○
    被      告  乙○○
    被      告  甲○○
    選任辯護人  石吉村
右列被告因偽證等案件，經檢察官提起公訴（八十九年度偵字第一九六三號、三五六
四），本院判決如左：
    主  文
乙○○、甲○○共同於檢察官偵查時，證人於案情有重要關係之事項，供前具結，而
為虛偽之陳述，處有期徒刑貳年。緩刑年。
丙○○無罪。
    事  實
一、乙○○、甲○○二人基於犯意聯絡，於八十九年十一月二十四日台灣宜蘭地方法
    院檢察署檢察官以證人身份傳訊二人，就丙○○涉嫌於八十九年三月六日晚間十
    一時十分許駕駛丁○○失竊之車號ＩＡ─八一七七自用小客車在宜蘭縣礁溪鄉○○路一六Ｏ號前撞及許丕贊所駕駛之車號ＦＭ─二二九營業大貨車發生車禍案件
    進行偵查時，於調查丙○○八十九年三月六日之行蹤，此一與案情有重要關係之
    事項時，經供前具結之程序後，乙○○、甲○○二人均未於八十九年三月六日與
    丙○○至宜蘭縣宜蘭市蘭陽天廈八樓之三處一起喝酒聊天，仍反於真實，乙○○
    竟虛偽陳述證稱：「八十九年三月六日晚上，我與甲○○都跟丙○○在宜蘭縣宜
    蘭市蘭陽天廈八樓之三處一起喝酒聊天，從下午六時多開始喝，我隔天早上才離
    開等語。」，證人甲○○亦虛偽陳述證稱：「八十九年三月六日晚上，我與乙○○都跟丙○○在宜蘭縣宜蘭市蘭陽天廈八樓之三處一起喝酒聊天，從下午六時多
    開始喝，我於翌日（八十九年三月七日）凌晨先離開，我先離開後，早上有再回
    來載丙○○、乙○○等語」。
二、案經宜蘭縣警察局礁溪分局報告暨台灣宜蘭地方法院檢察署檢察官自動檢舉偵辦
    。
    理  由
壹、被告乙○○、甲○○部分：
一、按刑事訴訟法第二百六十條規定：不起訴處分已確定者，非有發現新事實或新
    證據者；有第四百二十調第一項第一款、第二款、第四款或第五款所定得為再
    審原因之情形者，不得對於同一案件再行起訴，此即所謂不起訴處分之實質確定
    力。查：本件檢察官前針對宜蘭縣警察局礁溪分局移送被告乙○○、甲○○涉嫌
    於「警訊中」為不實陳述之偽證部分為不起訴處分，此一不起訴處分於八十九年
    十月九日公告確定，此有台灣宜蘭地方法院檢察署公告影本一紙附捲可稽，承辦
    檢察官於丙○○所涉案件偵查過程中於八十九年十一月二十四日再度以證人身份
    傳訊乙○○、甲○○二人，而被告二人於該次訊問中針對與丙○○所涉案件案情
    有重要關係之事項又為不實之陳述，承辦檢察官因而於八十九年十一月二十八日
    另簽分偵查此部份罪嫌，是本件檢察官就不起訴處分確定後新發生之事實另行起
    訴，並不違反刑事訴訟法第二百六十條之規定，先此敘明。
二、右揭犯罪事實，業據被告乙○○、甲○○於本院第一次審理時坦承不諱，核與被
    告丙○○供述情節相符，並有台灣宜蘭地方法院檢察署八十九年十一月二十四日
    訊問筆錄及被告乙○○、甲○○二人之證人結文（見八十九年偵字第一九六三號
    偵查卷第三十三頁至第三十八頁參照）等在卷可稽，被告自白核與事實相符，本
    件事證明確，被告犯行堪以認定。
貳、核被告乙○○、甲○○於檢察官偵查中於案情有重要關係之事項，供前具結而為
    虛偽陳述，核其二人所為，係犯刑法第一百六十八條之偽證罪。被告二人就前開
    犯行具有犯意聯絡，行為分擔，為共同正犯。爰審酌被告犯罪之動機、目的、手
    段、所生危害司法審判之正確性及犯罪後於本院第一次審理中即坦承犯行、及犯
    後態度良好等一切情狀，量處如主文所示之刑。查被告乙○○、甲○○二人前均
    未曾受有期徒刑以上刑之宣告，有臺灣高等法院檢察署刑案紀錄簡覆表在卷可稽
    ，經此教訓，當知所警愓，應無再犯之虞，本院因認所宣告之刑，以暫不執行適
    當，爰併予宣告緩刑三年，以啟自新。
、被告丙○○部分：
一、公訴意旨略以：被告丙○○意圖為自己不法之所有，於八十九年三月五日六時五
    十分許，在宜蘭縣礁溪鄉○○路三號丁○○住處後院，竊取丁○○所有車號ＩＡ
    ─八一七七號自用小客車一部，得手後，作為己用代步工作，八十九年三月六日
    晚上十一時十分許，丙○○駕駛上開贓車在宜蘭縣礁溪鄉○○路一六Ｏ號前，侵
    入來車道撞及許丕贊所駕之營業大貨車ＦＭ─二二九號（未經告訴），丙○○心
    虛即刻趁黑夜逃逸現場，然為警循線查獲因認被告涉有刑法第三百二十條第一項
    之竊盜罪。
二、按犯罪事實應依證據認定之，無證據不得推定其犯罪事實；又不能證明被告犯罪
    或其行為不罰者，應諭知無罪之判決，刑事訴訟法第一百五十四條、第三百零一
    條第一項分別定有明文。又按，認定犯罪事實所憑之證據，雖不以直接證據為限
    ，間接證據亦包括在內；然而無論直接或間接證據，其為訴訟上之證明，須於通
    常一般之人均不致有所懷疑，而得確信其為真實之程度者，始得據為有罪之認定
    ，倘其證明尚未達到此一程度，而有合理之懷疑存在時，法院復已就其無從為有
    罪之確信，即應為無罪之判決（七十六年度台上字第四九八六號判例可資參照）
    。
三、公訴人認被告丙○○涉有竊盜犯行無非係以：許丕贊於警訊中、偵訊中指述及被
    害人丁○○指述：於八十九年三月五日六時五十分許失竊自用小客車一部，並有
    贓物認領保管單一紙在卷可資佐證。訊據被告堅詞否認有上述之竊盜犯行，辯稱
    ：因自幼患有小兒麻痺，其後遺症導致左下肢肌肉萎縮，因此無法負重、行動不
    便，且左下肢無法踩離合器，故不可能偷竊被害人車號ＩＡ─八一七七之手排車
    輛等語。經查：本院傳訊被害人丁○○陳述：我的車是手排車等語（見本院九十
    年五月二十五日），另被告左下肢小兒麻痺性肌萎縮，因而導致無法負重及行動
    不便一事，亦有行政院衛生署宜蘭醫院診斷證明書一紙在卷可稽，衡以一般人駕
    駛之經驗法則，手排車之駕駛是以右腳踩油門及煞車，左腳採離合器，是被告辯
    稱因左下肢罹患小兒麻痺無法負重及踩離合器一事應可採信，因而被告應無法於
    八十九年三月六日駕駛被害人失竊之手排自用小客車撞及許丕讚所駕駛之車輛，
    是此一間接事實無法證明，此外，復查無其他積極之證據足資證明被告有公訴人
    所指之竊盜犯行，揆諸前揭之說明，其犯罪應屬不能證明，自應為無罪之諭知。
據上論斷，應依刑事訴訟法第二百九十九條第一項前段、第三百零一條第一項，刑法
第二十八條、第一百六十八條、第七十四條第一款，判決如主文。
本案經檢察官廖允松到庭執行職務
中    華    民    國      九十        年  七      月      三十一        日
                                  臺灣宜蘭地方法院刑事第二庭
                                          法  官
右正本證明與原本無異。
如不服本判決，應於判決送達後十日內，向本院提出上訴狀。
                                          書記官
中    華    民    國              年              月              日
刑法第一百六十八條


司法院資訊處製作；財團法人民間司法改革基金會備份。
